【裁判字號】    95,訴,1886
【裁判日期】    950719
【裁判案由】    搶奪等
【裁判全文】
臺灣板橋地方法院刑事判決              95年度訴字第1886號
公  訴  人  臺灣板橋地方法院檢察署檢察官
被      告  丁○○
                    （現羈押於臺灣臺北看守所）
上列被告因搶奪案件，經檢察官提起公訴（95年度偵字第13168
號），嗣因被告就被訴事實為有罪之陳述，本院告知被告簡式審
判程序之旨，並聽取當事人之意見後，裁定改由受命法官獨任依
簡式審判程序進行，判決如下：
    主  文
丁○○共同連續意圖為自己不法之所有，而搶奪他人之動產，累
犯，處有期徒刑壹年捌月。
    事  實
一、丁○○前因竊盜案件，經本院於民國91年5 月15日以91年度
    少易字第2 號判處有期徒刑4 月，並於同年10月6 日確定，
    嗣於92年5 月30日繳納易科罰金執行完畢。
二、詎丁○○猶不知悔改，竟與甲○○（另再由本院審結）共同
    基於意圖為自己不法所有之搶奪之概括犯意聯絡，由甲○○
    騎乘其所竊得之車牌號碼NR8-172 號重型機車，後載丁○○
    ，而於如附表所示之時間，騎經如附表所示之地點時，見如
    附表所示之被害人乙○○、丙○○、戊○○適位於各該地點
    ，有機可乘，即騎乘前揭機車靠近各該被害人，乘各該被害
    人不備之際，由丁○○徒手猝然使用不法腕力，使各該被害
    人均不及抗拒，而連續強加奪取如附表所示之財物，得手後
    旋即騎乘機車逃離現場。惟因丁○○於如附表編號3 所示之
    時間、地點行搶之際，遭路人曾冠鈞目睹，曾冠鈞即騎車尾
    隨至甲○○位於臺北縣蘆洲市○○街85號住處前，且記下車
    號，隨即報警處理，嗣經警方於95年5 月20日下午2 時30分
    許，在上址前逮捕丁○○，復於同日下午3 時許，在臺北縣
    蘆洲市○○街81號前查獲甲○○。
三、案經乙○○、戊○○訴由臺北縣政府警察局蘆洲分局報告臺
    灣板橋地方法院檢察署檢察官偵查起訴。
    理  由
壹、程序方面：
    按本件被告丁○○所犯係死刑、無期徒刑、最輕本刑為3 年
    以上有期徒刑以外之罪，其於準備程序就前揭被訴事實為有
    罪之陳述，經法官告知簡式審判程序之旨，並聽取其與公訴
    人之意見後，本院認無不得或不宜改依簡式審判程序進行之
    處，爰依刑事訴訟法第273 條之1 第1 項、第284 條之1 ，
    裁定本件由受命法官獨任進行簡式審判程序，合先敘明。
貳、實體方面：
  一、被告丁○○於前開時、地搶奪之犯罪事實，業據被告於警
      詢、偵查及本院審理時均已坦承不諱，復經共同被告甲○○於警詢、偵查中供承無訛；又如附表所示之財物於如附
      表所示之時間、地點遭搶之事實，亦經告訴人乙○○、戊○○及被害人丙○○於警詢中各自陳明在卷，且告訴人戊○○遭被告搶奪乙事，亦經目擊證人曾冠鈞於警詢中證述
      綦詳，均核與被告及共同被告甲○○所供大致相符，尚無
      矛盾或不合常情之處；再者，警方並自共同被告甲○○處
      扣得告訴人戊○○遭搶之手機2 支及被害人丙○○遭搶之
      手機1 支，此有警方製作之搜索扣押筆錄、扣押物品目錄
      表各1 份及監視錄影帶翻拍之照片合計7 幀在卷可稽，嗣
      上開扣得之手機復已分別交還告訴人戊○○、被害人丙○○保管之事實，則有贓物認領保管單2 紙附卷為佐。綜上
      所述，足徵被告所為之自白核與事實相符，其自白當可採
      信，是以本件事證已臻明確，被告之犯行應堪認定。
  二、嗣於被告行為後，刑法第28條關於共同正犯之規定、第56
      條關於連續犯之規定、第47條、第49條關於累犯之規定，
      均已於94年2 月2 日修正公布，並自95年7 月1 日施行。
      按同於95年7 月1 日修正施行之刑法第2 條規定，乃係關
      於新舊法比較適用之準據法，其本身無關行為可罰性要件
      之變更，故於95年7 月1 日前揭法律修正施行後，如有涉
      及比較新舊法之問題，即應逕依修正後刑法第2 條第1 項
      規定，為「從舊從輕」之比較（參見最高法院95年度第8
      次刑事庭會議決議意旨）。茲分述如下：
    (一)修正後刑法第28條關於成立共同正犯之標準，將原來共同
      正犯之共同「實施」犯罪，改為共同「實行」犯罪，剔除
      完全未參與犯罪相關行為之「實行」的「陰謀共同正犯」
      及「預備共同正犯」，是修正後之共同正犯之可罰性要件
      之範圍業已限縮。
    (二)修正後刑法第56條規定，業已刪除連續犯之規定。故連續
      數行為而犯同一罪名，依修正前刑法第56條規定，應以一
      罪論，僅得加重其刑；但依修正後規定，則已無連續犯可
      資適用，即應將各次犯行以數罪併合處罰。是以適用修正
      前關於連續犯之規定，自係較為有利。
    (三)修正後刑法第47條、第49條關於累犯之規定，則以出於故
      意再犯有期徒刑以上之罪者為限，並增訂強制工作免其執
      行或執行完畢後，5 年內故意再犯有期徒刑以上之罪者，
      以累犯論之規定（擬制累犯），且刪除「依軍法」受裁判
      者，不適用累犯之規定，以求司法與軍法一致。是以修正
      後之累犯範圍互有減縮及擴張。
    (四)準此而論，前揭刑法第28條共同正犯之修正，乃屬行為可
      罰性要件之變更；前揭刑法第56條連續犯及第47條、第49
      條累犯之修正，則係科刑規範事項之變更，自應依刑法第
      2 條第1 項規定，綜合罪刑全部結果，整體為新舊法之「
      從舊從輕」比較（參見最高法院24年上字第4634號判例意
      旨、27年上字第261 號判例意旨）。核被告所為，乃均符
      合修正前後共同正犯及累犯之規定，且符合修正前刑法第
      56條連續犯之規定，故經綜合比較新舊法結果，應以舊法
      對被告有利，自應整體依刑法第2 條第1 項前段規定，適
      用行為時之修正前刑法第28條、第56條、第47條等規定，
      合先敘明。
  三、核被告所為，係犯刑法第325 條第1 項之普通搶奪罪。被
      告與甲○○就前揭搶奪犯行有犯意聯絡與行為分擔，依修
      正前刑法第28條規定，均為共同正犯。被告先後三次搶奪
      犯行，時間緊接，所犯構成要件相同，顯係基於概括犯意
      反覆為之，為連續犯，應依修正前刑法第56條規定，論以
      一罪，並加重其刑。被告前因竊盜案件，經本院於91年5
      月15日以91年度少易字第2 號判處有期徒刑4 月，並於同
      年10月6 日確定，嗣於92年5 月30日繳納易科罰金執行完
      畢，此有臺灣高等法院被告前案紀錄表1 份在卷可按，其
      受有期徒刑執行完畢，於5 年以內再犯本件最重本刑為有
      期徒刑以上之罪，為累犯，應依修正前刑法第47條之規定
      ，加重其刑，並依刑法第70條規定，遞加重之。
  四、本院審酌被告正值年輕力壯，不思依循正軌賺取財物，竟
      屢次以前揭機車搶奪之方式，自後對前揭各該告訴人及被
      害人猝然使用不法腕力而強取財物，除造成各該告訴人及
      被害人之財物受損及敗壞社會治安外，更將使其等心理上
      留下極為負面之被害陰影，被告所造成之惡害實屬非輕，
      其所為自應受有相當程度之刑事非難；惟另考量被告於犯
      後已能坦承犯行，且其所為搶奪犯行固屬不該，但其行搶
      之手法尚非至為凶殘，嗣其所搶財物中之3 支手機均已返
      還告訴人戊○○、被害人丙○○分別保管，被告所造成之
      損害應稍有減輕等一切情狀，酌情量處如主文所示之刑，
      以資懲儆。至本件固扣得前揭機車1 部、鑰匙1 支、安全
      帽1 頂及手機5 支、海洛因殘渣袋1 個、止血用橡皮帶1
      條、安非他命吸食器1 組、注射針筒合計6 支，惟前揭機
      車、鑰匙乃共同被告甲○○所竊，前揭手機5 支中之3 支
      乃被告所搶，均非被告或共同被告甲○○所有，自不得宣
      告沒收；又安全帽1 頂固係共同被告甲○○所有，但騎乘
      機車依道路交通安全規定本應戴安全帽，則共同被告甲○○騎乘機車縱有頭戴安全帽，亦僅係依規定而為，縱其係
      利用頭戴安全帽之際與被告共同下手行搶，然即便無此行
      搶之事，其騎乘機車仍須頭戴安全帽，足見安全帽之用途
      係直接供共同被告甲○○騎乘機車所用，縱有作為搶奪之
      利用，亦僅係附隨之間接用途，尚難認該安全帽係供搶奪
      直接所用，自無從併予宣告沒收（參見最高法院51年台非
      字第13號判例意旨、91年度台上字第5240號判決意旨）；
      另其餘手機2 支並無證據證明與本件搶奪犯行有關，而海
      洛因殘渣袋1 個、止血用橡皮帶1 條、安非他命吸食器1
      組及注射針筒合計6 支，則顯與本件搶奪無關，自亦無併
      予沒收之餘地。是以公訴意旨認上開扣案物品均應併予宣
      告沒收，自係容有誤解。
據上論斷，應依刑事訴訟法第273 條之1 第1 項、第284 條之1
、第299 條第1 項前段，刑法第2 條第1 項前段、修正前刑法第
28條、第56條、刑法第325 條第1 項、修正前刑法第47條，判決
如主文。
本案經檢察官黃仙宜到庭執行職務。
中    華    民    國    95    年    7     月    19    日
                  刑事第十三庭  法  官  陳信旗
┌─────────────────────────────────────┐
│附表                                                    95年度訴字第1886號│
├──┬─────┬───────┬──────┬─────────────┤
│編號│搶奪時間  │ 搶奪地點     │被害人      │搶奪財物                  │
├──┼─────┼───────┼──────┼─────────────┤
│1   │民國95年5 │臺北縣蘆洲市信│乙○○      │咖啡色條紋手提包1 只（內有│
│    │月16日下午│義路254 號前  │            │現金新台幣5,000 元、身分證│
│    │6 時 3分許│              │            │、汽車駕照、健保卡各1 枚、│
│    │          │              │            │信用卡7 張、金融卡3 張、存│
│    │          │              │            │摺簿2 本、OKWAP 手機1 支及│
│    │          │              │            │吳靖儀、吳雅雯之健保卡各1 │
│    │          │              │            │枚）                      │
├──┼─────┼───────┼──────┼─────────────┤
│2   │95年5 月19│臺北縣蘆洲市永│丙○○      │紫色手提包1 只（內有現金新│
│    │日凌晨2 時│安南路2 段242 │            │台幣2,000 元、NOKIA 手機1 │
│    │許        │號前          │            │支、身分證、健保卡、信用卡│
│    │          │              │            │各1 張、鑰匙1 串）        │
├──┼─────┼───────┼──────┼─────────────┤
│3   │95年5 月20│臺北縣蘆洲市信│戊○○      │白色手提包1 只（內有現金新│
│    │日凌晨0 時│義路206 號前  │            │台幣3,600 元、手機2 支、身│
│    │6 分許    │              │            │分證、駕照、行照、健保卡、│
│    │          │              │            │信用卡各1 枚、提款卡2 張及│
│    │          │              │            │鑰匙2 串）                │
└──┴─────┴───────┴──────┴─────────────┘
以上判決正本證明與原本無異。
如不服本判決，應於送達後10日內向本院提出上訴狀。
                                書記官  陳昭綾
中    華    民    國    95    年    7     月    21    日
附錄本判決論罪科刑之法條：
刑法第325 條第1 項
    意圖為自己或第3 人不法之所有，而搶奪他人之動產者，處
    6 月以上5 年以下有期徒刑。


司法院資訊處製作；財團法人民間司法改革基金會備份。
